# 三无投资会计处理总结和问题

提问人：helenpqh 时间：2022-12-04 22:54:02
“三无”投资即无控制、共同控制、重大影响的长期股权投资。
一、“三无”投资核算科目
1 、在原金融工具准 则 下下，， 计 入入 “ 可供出售金融 资产” 核算核算，，2 、新金融工具准 则实 施后施后，，三无投三无投 资”计 入入 “ 交易性金融 资产” 或或 “ 其他其他 权 益工具投 资” 。。
(1)如果“三无”投资同时符合以下条件的:“（一）企业管理该金融资产的业务模式既以收取合同现金流量为目标又以出售该金融资产为目标;（二）该金融资产的合同条款规定，在特定日期产生的现金流量，仅为对本金和以未偿付本金金额为基础的利息的支付。”企业可以在初始确认时指定为“以公允价值计量且其变动计入其他综合收益”的金融资产，应当在“其他权益工具投资”科目核算。
(2)如果“三无”投资不符合上述条件，根据新金融工具准则“三无投资”应分类为“以公允价值计量且其变动计入当期损益”的金融资产，应当在“交易性金融资产”科目核算，预计长期持有(1年以上）
的在编制财务报表时重分类至“其他非流动金融金融资产”。
问题 1 ：：如果如果 “ 三无三无 ” 投投 资 同同 时 符合下列条件的：： “ （（一一））企企 业 管理管理 该 金融金融 资产 的的 业务 模式是以收取合同 现 金流量金流量 为 目目 标 。。（（二二）） 该 金融金融 资产 的合同条款 规 定定，，在特定日期 产 生的生的 现 金流量金流量，， 仅为对 本金和以未 偿 付本金金 额为 基基 础 的利息的支付。 ”“ 三无三无 ” 投投 资应该计 入入哪哪个科目个科目？？ 长 期股期股 权 投投 资吗 ？？
二、“三无”投资按照成本还是公允价值核算
在原准则下，计入“可供出售金融资产”核算，如果属于在活跃市场中没有报价且其公允价值不能可靠计量的权益工具投资，以及与该权益工具挂钩并须通过交付该权益工具结算的衍生金融资产，就应当按照成本计量。
而在新金融工具准则下，“三无”投资还能否采用成本计量，判断过程如下:
“根据《企业会计准则第 22 号——金融工具确认和计量（ 2017 年修订）》第四十四条规定：
企业对权益工具的投资和与此类投资相联系的合同应当以公允价值计量。但在有限情况下，如果用以确定公允价值的近期信息不足，或者公允价值的可能估计金额分布范围很广，而成本代表了该范围内对公允价值的最佳估计的，该成本可代表其在该分布范围内对公允价值的恰当估计。
企业应当利用初始确认日后可获得的关于被投资方业绩和经营的所有信息，判断成本能否代表公允价值。存在下列情形（包含但不限于）之一的，可能表明成本不代表相关金融资产的公允价值，企业应当对其公允价值进行估值：
（一）与预算、计划或阶段性目标相比，被投资方业绩发生重大变化。
（二）对被投资方技术产品实现阶段性目标的预期发生变化。
（三）被投资方的权益、产品或潜在产品的市场发生重大变化。
（四）全球经济或被投资方经营所处的经济环境发生重大变化。
（五）被投资方可比企业的业绩或整体市场所显示的估值结果发生重大变化。
（六）被投资方的内部问题，如欺诈、商业纠纷、诉讼、管理或战略变化。
（七）被投资方权益发生了外部交易并有客观证据，包括发行新股等被投资方发生的交易和第三方之间转让被投资方权益工具的交易等。
第四十五条规定： 权益工具投资或合同存在报价的，企业不应当将成本作为对其公允价值的最佳估计。”
因此因此，，新金融工具准 则 下下 对“ 三无三无 ”权 益工具投 资 采用成本 进 行后行后 续计 量的条件 远 比原准比原准 则 下下 严 格。格。
理论上，对于不满足上述“用以确定公允价值的近期信息不足，或者公允价值的可能估计金额分布范围很广，而成本代表了该范围内对公允价值的最佳估计”的“有限情况”的“三无”权益工具投资，不论其后续公允价值变动是计入损益还是其他综合收益，都应按照《企业会计准则第 39 号——公允价值计量》的规定确定其公允价值。其中，除了满足第一层次公允价值计量条件的金融资产以外，都应采用估值技术确定其期末公允价值。
但另一方面，任何会计政策的运用都受制于重要性原则和成本效益原则。针对“三无”投资能否采用成本作为公允价值，可以采用以下应对策略：
（ 1 ）考虑是否属于上述准则条文中的可用成本作为公允价值最佳估计的“有限情况”。
一般理解，如果对被投资公司股权采用收益法或者市场法进行估值不切实可行，且近期内该被投资公司并无引入外部投资者、股东之间转让股权等可作为确定公允价值的参考依据的交易实际发生的，可以认为属于该条规定的可用成本作为公允价值最佳估计的“有限情况”。
（ 2 ）考虑重要性原则和谨慎原则等“修订性惯例”的影响。
如果涉及的“三无”权益工具投资额远低于被审计单位的合并净资产和净利润，特别是如果金融资产的公允价值变动是计入其他综合收益，并不影响净利润，则项目组应结合对被审计财务报表整体的影响程度（尤其是该项其他综合收益的扣税后净额对净资产的影响程度），考虑能否接受以成本计量的会计处理。
问题 2 ：：上述判断思路是否准确？确？

回答人：chenyiwei
1 、“三无”投资是针对权益工具投资而言的，因此不可能以摊余成本计量，而是默认作为以公允价值计量且其变动计入损益的金融资产，对其中的非交易性权益工具投资也可以在初始确认时选择指定为以公允价值计量且其变动计入其他综合收益的金融资产。
2 、可以这样理解。

提问人：helenpqh 时间：2022-12-07 13:39:06
谢谢陈版。请问陈版，“非交易性权益工具投资”如何定义？是指持有一年以上的权益工具吗？但是持有一年以上的也可以计入“其他非流动金融资产”科目的？有点混淆了。

回答人：chenyiwei
“非交易性权益工具投资”的定义见新CAS 22第十九条。这里列举了“交易性”的三种情形。如果都不符合，则可以认为是非交易性的。